【裁判字號】    91,簡,321
【裁判日期】    920430
【裁判案由】    攜帶應稅貨物入境匿未申報
【裁判全文】
臺北高等行政法院判決                              九十一年度簡字第三二一號
                              .
    原      告  甲○○
    訴訟代理人  丙○○
    被      告  財政部臺北關稅局
    代  表  人  朱恩烈
    訴訟代理人  乙○○
                戊○○
                丁  ○
右當事人間因攜帶貨物入境匿未申報事件，原告不服財政部中華民國九十年十二月二
十四日台財訴字第０九０一三五六六九八號訴願決定，提起行政訴訟。本院判決如左
︰
    主  文
原告之訴駁回。
訴訟費用由原告負擔。
    事  實
一、事實概要︰
    緣原告於八十九年一月十六日自香港搭乘國泰航空公司第ＣＸ四０六號班機入境
    ，為被告執檢關員在其所攜帶之手提行李內查獲未申報之玉環共計一二二個，被
    告乃依行為時營業稅法第四十一條第一項、第五十一條第七款規定科處所漏營業
    稅額三倍之罰鍰計新台幣（下同）二萬七、四００元。原告不服，向被告聲明異
    議，未獲變更，原告仍不服，續向財政部關稅總局提起訴願，因九十年一月十日
    修正公布海關緝私條例第四十八條條文，刪除由財政部關稅總局及財政部受理訴
    願、再訴願之規定，財政部關稅總局即依照訴願法第四條第六款及第六十一條規
    定，將本案移轉財政部管轄，嗣經財政部決定訴願駁回；原告猶不服，遂向本院
    提起行政訴訟。
二、原告主張略以：
（一）聲明：請求撤銷訴願決定及原處分。 。
（二）原告係彰化縣鹿港鎮元成工業股份有限公司之廠長，並兼任大陸地區工廠之主
      管，為獎勵台灣地區所屬工廠之工作績效優秀之同仁擬購買禮物用作嘉獎，乃
      於八十九年一月十六日返國前一週，在大陸上海市○○○○○街，以肆仟陸佰
      伍拾元人民幣（約合新台幣一萬八仟伍佰元）向街邊攤販購得其販售之全部玉
      環一百二十二枚，攜回台灣做為公司尾牙餐會之獎品，此有元成工業股份有限
      公司負責人等書立之證明書可稽。
（三）原告經由公司同事查詢得知玉環非屬管制物品，每人每次攜帶進口物品之免稅
      額為新台幣二萬元，是上揭玉環之總價金未逾免稅額，原告遂放心購買並攜回
      國內。詎，甫抵中正機場，即遭海關檢查人員招呼將行李提往報稅檯受檢，於
      發現玉環貨品後，旋開具「台北關稅局扣押貨物、運輸工具收據及搜索筆錄」
      及製作財政部台北關稅局偵訊談話筆錄，據此認定原告有攜帶應稅物品入境匿
      不申報之違法行為，並由被告機關片面核定該批玉環物品價值新台幣壹拾捌萬
      參仟元，認定原告逃漏營業稅新台幣玖仟壹佰伍拾元，依營業稅法第四十一條
      第一項、第五十一條第七款（即現行加值型及非加值型營業稅法第四十一條、
      第五十一條第七款）及稅捐稽徵法第五十條之二規定科處原告所漏營業稅額三
      倍之罰鍰，即新台幣貳萬柒仟肆佰元，此有台北關稅局八九乙字，第一一五二
      號處分書足憑。
（四）原告接獲是項行政處分書後，依法分別向被告機關及其上級機關即台北關稅總
      局聲明異議及提出訴願，均遭被告機關以（一）本案貨品營業稅率為百分之五
      ，並非零稅率，（二）玉環價格部分，依據財政部關稅總局驗估處查得價格核
      計為新台幣壹拾捌萬參仟元，並據此核算所漏營業稅額（按百分之五計算）為
      新台幣玖仟壹佰伍拾元，等理由認定原告未申報該項玉環貨品，有漏繳營業稅
      之行為，而駁回原告之聲明異議及訴願。
（五）查系爭玉環既毋須依關稅法課繳關稅，且原告非屬營業人，系爭玉環又僅值二
      萬元以下之免稅額，無論依何法令，原告均不須繳稅，則原告當毋庸申報該等
      貨品至為灼然，故原告要無故意過失可言。
（六）次查被告機關認本案一百二十二個玉環價格一十八萬三千元，係依據財政部關
      稅總局驗估處查得而來，惟其既未說明其估價之計算標準及其依據，顯見係屬
      濫權裁量，且依被告機關長年處理相類案件之行政慣例上經處分相對人就貨品
      價格提出異議，向來均採取重新估價之措施，由關稅總局重行驗估貨品價值，
      以避免濫權裁量，乃被告機關就本案竟違反往年慣例，不予重估審認其查估之
      價格究否合理，且未說明其認定價格之依據及標準，其濫權裁量甚明。
（七）本案係被告機關課徵原告漏繳營業稅而以行政處分課以應繳稅額三倍之罰鍰，
      惟查營業稅之納稅義務人依「加值型及非加值型營業稅法」第二條第一款規定
      ，為「銷售貨物或勞務之營業人」，同法第六條規定「有左列情形之一者，為
      營業人：一、以營利為目的之公營、私營或公私合營之事業二、非以營利為目
      的之事業上二、非以營利為目的之事業、機關、團體、組織，有銷售貨物或勞
      務者，四、外國之事業、機關、團體、組織，在中華民國境內之固定營業場所
      。」按原告係以個人購買玉環一百二十二個，用作獎勵員工，並非以營利為目
      的，亦無銷售他人之情事，則原告顯非上揭法律規定指稱之營業人，自無須負
      有繳納營業稅之義務，故被告機關認原告係屬營業人而認處營業稅罰款，顯然
      違法。
（八）末以本件所處罰鍰僅為新台幣貳萬餘元，原告雖可如數繳交罰鍰，庶免訟事之
      累，然所以不願如此息事止爭者，乃在求事理之平，蓋以被告機關之行政處分
      顯不合法，殊難令人甘服。
三、被告主張略以：
（一）聲明：求為判決駁回原告之訴。
（二）按「貨物進口時，應徵之營業稅，由海關代徵之。其徵收及行政救濟程序，準
      用關稅法及海關緝私條例之規定辦理。」「納稅義務人有左列情形之一者，除
      追繳稅款外，按所漏稅額處一倍至十倍罰鍰：一、．．．七、其他有漏稅事實
      者。」及「依本法或稅法規定應處罰鍰者，由主管稽徵機關處分之。」分別為
      行為時營業稅法第四十一條第一項、第五十一條第七款及稅捐稽徵法第五十條
      之二所明定。卷查本案原告違法情節已如前述，被告依上揭法條論處，於法並
      無不合。
（三）原告訴狀理由略以：系案貨物係原告為獎勵員工，自大陸以肆仟陸佰伍拾元人
      民幣（約合新台幣一萬八仟伍佰元）購回，非以營利為目的，並無販售情事，
      則非屬法定之營業人，應不必繳納營業稅；又系爭玉環非為管制物品且免徵關
      稅，其總價亦未逾新台幣二萬元之免稅限額，故毋庸申報而無故意過失可言；
      另質疑海關估價之計算標準及其依據為何？並要求重新估價」等各節，查系案
      貨物既非屬管制物品且關稅為零稅率，未構成海關緝私條例第三十九條第一項
      規定之處罰要件，自無法依該項規定論處，惟其營業稅率為５％，且依行為時
      營業稅法第二條第二款規定，進口貨物之持有人為營業稅之納稅義務人（現行
      「加值型及非加值型營業稅法」第二條第二款規定亦同），本案原告攜帶應稅
      物品入境，未據實申報，逃漏營業稅之違法行為，至為明確，被告依前揭營業
      稅法及稅捐稽徵法規定科處原告所漏營業稅額三倍之罰鍰，洵無違誤，原告訴
      狀理由所稱，對政府法令有所誤解。至於系案貨價，係依據財政部關稅總局驗
      估處查得之價格辦理核估，計為一八萬三、０００元，核屬允當，應毋庸再行
      重估。
    理  由
甲、程序方面：
    本件被告代表人於九十一年八月十五日變更為朱恩烈，經其聲明承受訴訟，核並
    無不合，應予准許。
乙、實體方面：
一、按「貨物進口時，應徵之營業稅，由海關代徵之。其徵收及行政救濟程序，準用
    關稅法及海關緝私條例之規定辦理。」、「納稅義務人有左列情形之一者，除追
    繳稅款外，按所漏稅額處一倍至十倍罰鍰：一、．．．七、其他有漏稅事實者。
    」及「依本法或稅法規定應處罰鍰者，由主管稽徵機關處分之。」分別為行為時
    營業稅法第四十一條第一項、第五十一條第七款及稅捐稽徵法第五十條之二所明
    定。
二、本件原告於八十九年一月十六日自香港搭乘國泰航空公司第ＣＸ四０六號班機入
    境，為被告執檢關員在其所攜帶之手提行李內查獲未申報之玉環共計一二二個，
    被告乃依行為時營業稅法第四十一條第一項、第五十一條第七款規定科處所漏營
    業稅額三倍之罰鍰計新台幣二萬七、四００元，經核並無不合，原告不服，主張
    如事實欄所載。本件所需審究者為（一）系爭玉環應否課徵營業稅？（二）被告
    所核價格，有無違法？
三、原告雖主張系爭玉環既毋須依關稅法課繳關稅，且原告非屬營業人，系爭玉環又
    僅值二萬元以下之免稅額，無論依何法令，原告均不須繳稅，則原告當毋庸申報
    該等貨品云云。惟查，行為時營業稅法第二條明定「營業稅之納稅義務人如左：
    「一、銷售貨物或勞務之營業人。二、進口貨物之收貨人或持有人。．．」，準
    此，除營業人應繳納營業稅外，「進口貨物之收貨人或持有人」，不論是否為營
    業人，亦有繳納營業稅之義務，原告以其所攜帶進口之玉環，非以營利為目的，
    並無販售情事，則非屬法定之營業人，主張應不必繳納營業稅，自屬於法無據，
    為無可採。
四、按「進口貨物按關稅完稅價格加計進口稅捐後之數額，依第十條規定之稅率計算
    營業稅額。」行為時營業稅法第二十條第一項定有明文。又按「進口貨物之完稅
    價格，不合於第十二條、第十二條之二、第十二條之三、第十二條之四及第十二
    條之五之規定核定者，海關得依據查得之資料，以合理方法核定之。」行為時關
    稅法第十二條之六亦有明定。本件原告固主張其以肆仟陸佰伍拾元人民幣（約合
    新台幣一萬八仟伍佰元）向街邊攤販購得系爭物品，惟並未能提出任何交易文件
    及價格資料，且因其為旅客攜帶入境物品，並非廠商進口貨物，其完稅價格被告
    無法依關稅法第十二條、第十二條之二、第十二條之三、第十二條之四及第十二
    條之五之規定核定，經被告函請關稅總局驗估處查價，關稅總局驗估處依關稅法
    第十二條之六規定，以合理方法送請台灣區珠寶工業同業公會鑑價，據以核定系
    爭物品完稅價格為每只一千五百元，有該查價單附於原處分卷可參，並據被告訴
    訟代理人補充說明本件完稅價格核定方法在案（見本院九十二年四月三十日言詞
    辯論筆錄），是本件完稅價格之核定，既係依關稅法規定辦理者，原告仍執前詞
    ，主張其買進價格應為完稅價格云云，自無可採；又本盡人事既經關稅總局委請
    專業公會鑑定價格在案，原告請求關稅總局再行重估一節核無必要。
五、綜上，本件原告攜帶應課營業稅物品入境，未據實申報，逃漏營業稅之違法行為
    ，至為明確，被告依首揭規定科處原告所漏營業稅額三倍之罰鍰，並無違誤，訴
    願決定予以維持，亦無不合，原告起訴意旨為無理由，應予駁回。
據上論結，原告之訴為無理由，爰依行政訴訟法第九十八條第三項前段，判決如主文
中      華      民      國    九十二    年      四      月     三十     日
                     臺 北 高 等 行 政 法 院   第 五 庭
                                                   法官  黃清光
右為正本係照原本作成。
本件以訴訟事件所涉及之法律見解具有原則性者為限，始得於本判決送達後二十日內
向本院提出上訴狀並表明上訴理由，如已於本判決宣示後送達前提起上訴者，應於判
決送達後二十日內補具上訴理由（均按他造人數附繕本），且經最高行政法院許可後
方得上訴。
中      華      民      國    九十二    年      四      月     三十     日
                                                 書記官  楊子鋒


司法院資訊處製作；財團法人民間司法改革基金會備份。
